【裁判字號】    95,訴,322
【裁判日期】    950731
【裁判案由】    殺人未遂
【裁判全文】
臺灣嘉義地方法院刑事判決               95年度訴字第322號
公  訴  人  臺灣嘉義地方法院檢察署檢察官
被      告  丁○○
            丙○○
            甲○○
                    20弄9號.
共      同
指定辯護人  顏伯奇律師
上列被告等因傷害案件，經檢察官提起公訴（95年度調偵字第15
0號），本院判決如下：
    主  文
丁○○、丙○○、甲○○共同犯傷害罪，各處有期徒刑陸月，如
易科罰金，均以銀元佰元即新台幣玖佰元折算壹日。扣案之鋁
製球棒壹支沒收。
    事  實
一、丁○○於民國95年3月24日上午8時30分許，在嘉義市○區○○路399號「錢櫃KTV」前，因停車問題與乙○○發生爭吵，
    適丁○○之友人丙○○自「錢櫃KTV」下樓，丁○○、丙○○乃共同基於普通傷害之犯意聯絡，由丁○○自車上取下其
    所有之鋁製球棒1支，丙○○則在現場隨手撿拾非其所有之
    鐵管1支，一起毆打乙○○，此時在場之甲○○見狀，亦共
    同基於普通傷害之犯意聯絡，持其在現場隨手撿拾非其所有
    之實心電纜線1支毆打乙○○，乙○○遭3人毆打，因而倒地
    以雙手抱住頭部翻滾，受有右上眼瞼皮下瘀血4.5×3公分、
    右側胸部皮下瘀血22×2公分、左膝擦傷2×1.2公分、右上
    臂至前臂皮下瘀血44×15公分、背部皮下瘀血兩處13×3公
    分、12×3.5公分、右大腿至小腿皮下瘀血18.5×4.5公分之
    傷害。適嘉義市警察局刑警大隊防搶勤務人員蔡政達等巡邏
    時見狀前往處理，並對空鳴槍2發制止後，丁○○、丙○○
    、甲○○3人始罷手。
二、案經乙○○訴由嘉義市警察局移送臺灣嘉義地方法院檢察署
    檢察官偵查起訴。
    理  由
一、按被告以外之人於偵查中向檢察官所為之陳述，除顯有不可
    信之情況者外，得為證據。刑事訴訟法第159條之1第2項定
    有明文。查辯護人對於證人即員警蔡政達於檢察官依法訊問
    並命具結之證詞，主張無證據能力，惟並未指出有何顯有不
    可信之情況，從而其此部分之證述，應有證據能力。
二、訊據被告丁○○、丙○○、甲○○對於上揭犯罪事實，於本
    院準備程序及審理時均坦承不諱，而告訴人乙○○、證人蔡
    政達就告訴人於上揭時地遭被告3人毆打一節，均於偵查中
    結證屬實，且有財團法人嘉義基督教醫院診斷證明書、行政
    院衛生署嘉義醫院傷害診斷書各1份、照片5張附卷可稽，另
    有鋁製球棒、鐵管及實心電纜線各1支扣案可資佐證，足認
    被告3人之自白與事實相符，本件事證明確，被告3人傷害之
    犯行均堪予認定。
三、本件公訴意旨雖認被告3人係基於殺人之犯意而毆打告訴人
    ，惟被告3人均辯稱：伊並沒有殺人之犯意，只是要教訓告
    訴人而已等語。
  (一)按殺人未遂與傷害之區別，應視加害人有無殺意為斷，被害
    人受傷之程度，被害人受傷處所是否為致命部位，及傷痕多
    寡，輕重如何，固可供為認定有無殺意之參考，但不能據為
    區別殺人未遂與傷害之絕對標準；至行為人下手之情形如何
    ，以及有無殺害被害人之動機，均不失為審究有無殺人犯意
    之重要參考資料（最高法院著有90年度台上字第1897號及90
    年度台上字第461號判決可資參照）。
  (二)本件被告3人與告訴人係於案發當日始在犯罪現場偶遇一節
    ，業據被告3人於本院審理時供述在卷，是被告3人與告訴人
    既不相識，前無仇怨，僅因停車問題之偶發事件而發生爭執
    ，衡情被告3人應無為此細故而萌殺人之犯意。再者，被告3
    人使用之上開兇器雖質地堅硬，惟被告丁○○係自車上取下
    其原本即置於車內之鋁製球棒1支，而被告丙○○、甲○○
    則係在現場隨手撿拾使用，並經被告3人於本院審理時供述
    屬實，是其等應係就地取材攻擊告訴人，並非蓄意計劃行兇
    。至告訴人於偵查中雖結證稱：被告3人出手打伊，並一直
    大聲說給我死等語，然此為被告3人所否認，惟縱認被告3人
    曾口出上開話語，然衡諸一般人於遭激怒時，不免口出惡言
    ，而言過其實，而由被告3人與告訴人發生衝突之情形觀之
    ，應係一時激忿之情緒性言詞，尚難憑以認定被告3人有殺
    人之犯意。
  (三)雖證人蔡政達於偵查中結證稱：被告3人都打告訴人背部、
    頭部，所以告訴人一直抱著後腦勺，免得被打到頭等語，惟
    觀諸告訴人係受有右上眼瞼皮下瘀血4.5×3公分、右側胸部
    皮下瘀血22×2公分、左膝擦傷2×1.2公分、右上臂至前臂
    皮下瘀血44×15公分、背部皮下瘀血兩處13×3公分、12×3
    .5 公分、右大腿至小腿皮下瘀血18.5×4.5公分之傷害，是
    依告訴人所受傷害之位置，足見被告3人係朝告訴人身體隨
    意攻擊，並未刻意朝其頭部攻擊。且告訴人頭部位置僅受有
    右上眼瞼皮下瘀血之傷害，益見被告3人並非以告訴人頭部
    為攻擊目標，蓋以其等所持上揭兇器之質地，縱告訴人以手
    臂保護頭部，仍可輕易致告訴人頭破血流甚明。況且，被告
    3人若以告訴人頭部為攻擊目標，當可由其中2人抓住告訴人
    ，使其無法以雙手保護頭部，再由1人持上開工具毆打告訴
    人即可。此外，若欲置人於死，亦非僅有攻擊頭部一途，若
    攻擊胸、腹部等臟器重要部位，亦容易導致生命危險，則其
    等見告訴人以雙手護頭之際，當可朝其身體部分猛力毆打，
    惟告訴人上揭傷害均係皮肉傷，並未傷及告訴人之身體臟器
    ，顯見被告3人以上開兇器毆打告訴人時，下手力道並非深
    猛，是告訴人所受傷勢非致命部位，亦無致命之危險，被告
    3人辯稱無殺人之犯意，應堪採信。
  (四)另被告3人雖係於員警對空鳴槍後始罷手，然證人蔡政達於
    偵查中結證稱：伊有一直喊警察，對方也沒有反應，可能是
    現場太亂等語，參以證人戊○○於本院審理時結證稱：伊看
    到2個人突然從面向KTV大門的左邊衝過來，接著就聽到槍聲
    ，伊本來也不曉得他們是警察，他們一開始也沒有表明是警
    察身分，他們沒有穿制服，也沒有出示證件，在開了第2槍
    之後，其等都比較安靜了他們才說：就跟你們說是警察了還
    在打，兩槍的間隔大約5秒等語，是員警蔡政達等人到達現
    場時，既未穿著制服，復未出示證件，而現場又混亂，則被
    告3人應係於毆打之際，不知員警到場，故未馬上住手，並
    非欲毆打告訴人置其於死。至證人蔡政達於偵查中結證稱：
    當下情況如果再不制止，只要有一棒打到告訴人頭部，告訴
    人可能會被打死等語，然被告3人並無殺人犯意，已詳如前
    述，尚難以其等若未停手可能會打到告訴人頭部致死，因而
    推論被告3人有殺人之犯意。
  (五)綜上所述，依被告3人犯罪之動機、告訴人所受傷害之程度
    、被告3人下手之客觀情狀、下手之輕重等情綜合判斷，僅
    能證明被告3人於犯罪之初有傷害之犯意，尚不足以證明其
    等有殺人之犯意。
二、核被告丁○○、丙○○、甲○○所為，均係犯刑法第277條
    第1項之傷害罪。檢察官認被告所為係犯刑法第271條第2項
    、第1項之殺人未遂罪，容有未洽，惟其基本社會事實同一
    應予變更起訴法條。爰審酌被告3人僅因細故而為本件犯行
    之犯罪動機、行為之手段、告訴人所受之傷害、坦承犯行之
    犯後態度，及尚未與告訴人達成和解等一切情狀，各量處如
    主文所示之刑。被告3人行為後，94年1月7日修正公布之刑
    法，自95年7月1日施行，修正刑法第33條第5款關於法定刑
    有罰金刑之罪規定及同法第41條第1項易科罰金之規定。比
    較刑法第33條第5款修正前後之規定，以修正前刑法較有利
    於行為人，依刑法第2條第1項前段之規定，應適用修正前刑
    法規定。又本件被告3人依行為時之刑法第41條第1項易科罰
    金折算標準，修正前罰金罰鍰提高標準條例第2條前段（現
    已刪除）規定，就其原定數額提高為100倍折算1日，則本件
    被告3人行為時之易科罰金折算標準，應以銀元300元折算1
    日，經折算為新臺幣後，應以新臺幣900元折算為1日。而修
    正後之刑法第41條第1項前段則規定：「犯最重本刑為5年以
    下有期徒刑以下之刑之罪，而受6個月以下有期徒刑或拘役
    之宣告者，得以新臺幣1千元、2千元或3千元折算1日，易科
    罰金。」比較修正前後之易科罰金折算標準，以95年7月1日
    修正公布施行前之規定，較有利於被告3人，則應依刑法第2
    條第1項前段，適用修正前刑法第41條第1項前段規定，定其
    折算標準。扣案之鋁製球棒1支，係被告丁○○所有供犯罪
    所用之物，業據被告丁○○於本院審理時供承在卷，爰依刑
    法第38條第1項第2款宣告沒收。至扣案之鐵管、實心電纜線
    各1支，雖係被告丙○○、甲○○供本件犯罪所用之物，惟
    非被告3人所有，業據其等於本院審理時供述在卷，是既無
    證據證明係被告等人所有之物，爰不併予諭知沒收。
據上論斷，應依刑事訴訟法第299條第1項前段、第300條，刑法
第2條第1項前段、第28條、第277條第1項、修正前第41條第1項
前段、第38條第1項第2款，刑法施行法第1條之1第1項、第2項前
段，修正前罰金罰鍰提高標準條例第2條，現行法規所定貨幣單
位折算新臺幣條例第2條，判決如主文。
本案經檢察官李志明到庭執行職務。
中    華    民    國    95    年    7     月    31    日
                     刑事第三庭 審判長法  官  沈 福 財
                                      法  官  陳 仁 智
                                      法  官  卓 春 慧
上列正本證明與原本無異。
如不服本判決，應於判決送達後10日內向本院提出上訴狀（應附
繕本）。告訴人或被害人如對於本判決不服者，應具備理由請求
檢察官上訴，其上訴期間之計算係以檢察官收受判決正本之日期
為準。
中    華    民    國    95    年    7     月    31    日
                                      書記官  江 芳 耀
附錄本案論罪科刑法條全文：
刑法第277條第1項：
傷害人之身體或健康者，處三年以下有期徒刑、拘役或一千元以
下罰金。


司法院資訊處製作；財團法人民間司法改革基金會備份。
